臺灣花蓮地方法院民事判決　　　　　　　 96年度訴字第154號
原　　　告　甲○
　　　　　　乙○○
　　　　　　丁○○
　　　　　　丙○○
共　　　同
訴訟代理人　林武順律師
被　　　告　戊○○
上列當事人間因過失致死案件，原告提起損害賠償刑事附帶民事
訴訟事件，由本院刑事庭裁定移送前來（95年度交附民字第18號
），本院於民國96年6月20日言詞辯論終結，判決如下：
    主      文
被告應給付原告甲○新台幣陸拾參萬貳仟柒佰柒拾柒元，給付原
告乙○○、丁○○、丙○○各新台幣壹拾貳萬伍仟元，及自民國
95年7月1日起均至清償日止，按年息百分之五計算之利息。
原告其餘之訴駁回。
訴訟費用由被告負擔二分之一，餘由原告負擔。
本判決原告勝訴部分於原告甲○以新台幣貳拾壹萬元，原告乙○○、丁○○、丙○○各以新台幣肆萬壹仟元供擔保後得假執行，
但被告如於假執行程序實施前以新台幣陸拾參萬貳仟柒佰柒拾柒
元為原告甲○，各以新台幣壹拾貳萬伍仟元為原告乙○○、丁○○、丙○○預供擔保後，得免為假執行。
原告其餘假執行之聲請駁回。
    事實及理由
一、原告主張：
  (一)原告甲○為被害人洪招之夫，原告乙○○、丁○○、丙○○
    為洪招之子女。被告於民國95年2月23日上午6時19分許，飲
    酒後不能安全駕駛動力交通工具，仍駕駛車號U8-2103號自
    用小客車，沿花蓮市○○路由東往西方向行駛，途經該路與
    球崙一路路口時，應知駕駛汽車行車時速不得超過50公里，
    亦應知超車應於前車左側保持半公尺上之間隔超過，其應注
    意、能注意，竟不注意遵守前開規定，致與洪招所騎乘之車
    號HED-953號沿同路同方向行駛之機車擦撞，使洪招人車倒
    地，受有頭部外傷、右側硬腦膜下血腫、頸椎一、二節脫位
    、左踵撕裂傷等傷害，洪招經送醫院救治，於95年5月3日出
    院，因遺有頭外傷併硬腦下出血、頸椎外傷併四肢癱瘓、呼
    吸衰竭氣切術後、左腿撕裂傷併感染、泌尿道發炎等症狀，
    不幸於95年6月7日死亡。考量被告有酒醉駕車的情形，故本
    件車禍事故被告應負較大之過失責任。
  (二)洪招既因被告之過失行為以致受傷死亡，被告應依民法第184
    條第1項前段之規定負損害賠償責任。被告應負之賠償責任
    分列如下：
  1.洪招因本件車禍受傷，自行支出醫療費用新台幣（下同）共
    58,099元，另購買各項醫療用品支出3,055元。洪招住院期
    間達104日，均需特別看護，以每日2,000元計算，共須
    208,000元。因洪招已死亡，各繼承人同意由原告甲○行使
    上述請求權，共計269,154元。
  2.原告甲○已支出殯葬費246,400元，得依民法第192條規定請
    求被告賠償。
  3.洪招因本件車禍受傷，傷勢即為嚴重，經歷慘痛而死亡，致
    使原告備受精神上之折磨，而原告甲○頓失老伴，更是痛苦
    不堪，洪招生前務農，原告甲○務農，原告乙○○為國中畢
    業，現為廚師，每月收入約45,000元，原告丁○○為高職畢
    業，之前為廚師，目前休息中，原告丙○○為高職畢業，業
    廚師，每月收入約5萬元。依民法第194條規定，原告甲○請
    求被告賠償150萬元，其餘原告各請求被告賠償100萬元，作
    為精神上之慰藉金。
  (三)原告已領得強制汽車責任保險理賠金150萬元，由原告分受
    之，每人各得375,000元，自請求金額中扣除。並聲明：被
    告應給付原告甲○1,640,554元，原告乙○○、丁○○、丙○○各625,000元，及均自起訴狀繕本送達之日即95年6月30
    日起至清償日止，按年息百分之五計算之利息。原告願供擔
    保，請准宣告假執行。
二、被告則以：我承認事故發生時有酒後駕車之情形，但我當時
    還很清醒，肇事責任不應全由我負擔；我是高職畢業，現在
    在打零工，每月收入不定，我之前從軍中中士退伍，有領到
    退伍金38萬餘元等語置辯。並聲明：原告之訴駁回。
三、兩造不爭執之事實：
  (一)本件車禍事故發生之情形如本院95年交易字第45號刑事判決
    犯罪事實欄所載：被告於95年2月23日上午6時許，因飲酒而
    不能安全駕駛動力交通工具，竟仍駕駛U8-2103號自小客車
    沿花蓮市○○路由東往西方向行駛，嗣於同日上午6時19分
    行經該路與球崙一路設有閃光黃燈號誌之交岔路口處時，應
    注意其行車時速不得超過該處每小時50公里之速限，且該處
    設有閃光黃燈號誌，行車經過該路口時應減速接近、注意安
    全而小心通過，及汽車行經交岔路口時，不得超車，而依當
    時雖為陰天，然有晨光，路面乾燥、無缺陷、無障礙物、視
    距良好等情，並無不能注意之情事，竟疏未注意，而以每小
    時60至70公里之速度，擬超越由洪招騎乘在前之HED-953號
    機車，適因洪招疏未注意轉彎車應讓直行車先行而貿然左轉
    ，致兩車發生碰撞，洪招因此受有頭部外傷、右側硬腦膜下
    血腫、頸椎一、二節脫位、左踵撕裂傷之傷害，洪招嗣於95
    年6月7日因傷重不治死亡。
  (二)原告支出醫療費用58,099元、醫療用品3,055元、看護費用
    208,000元、殯葬費246,400元。
  (三)原告已領得強制汽車責任保險理賠金150萬元，並均分受之
    ，各得375,000元。
四、得心證之理由：本件兩造所爭執之處，應在於：(一)本件車禍
    事故被害人是否與有過失？過失之比例若干？(二)原告請求之
    精神慰撫金金額是否適當？
  (一)本件車禍事故之發生，係因被告飲酒後駕駛自小客車行經閃
    黃號誌之交岔路口，超速行駛，未注意安全，小心通過所致
    ，被告顯有過失，且其過失與洪招之死亡間有相當因果關係
    ，應可認定（被告亦因犯過失致死罪，經本院判處有期徒刑
    四月，得易科罰金，有本院95年度交易字第19號刑事判決足
    稽），而洪招騎承機車行經閃黃號誌之交岔路口，由外側機
    車道違規左轉，未注意左後方來車之安全距離，並讓直行車
    先行，對本件車禍事故之發生亦與有過失（以上諸情節除兩
    造不爭執之事實如前述三(一)所載外，並有附於刑事卷宗內之
    調查筆錄、道路交通事故現場圖、道路交通事故調查報告表
    、照片等可參），經本院斟酌上開肇事情形、雙方過失情節
    綜合所有證據，認被告、洪招對於本件車禍之發生，應各負
    百分之五十之過失責任。（臺灣省花東區車輛行車事故鑑定
    委員會花東區960061案鑑定意見書亦同此認定）。是原告主
    張被告應負較大之過失責任云云，並不可採。
  (二)按因故意或過失，不法侵害他人之權利者，負損害賠償責任
    ；不法侵害他人致死者，被害人之父、母、子、女及配偶，
    雖非財產上之損害，亦得請求賠償相當之金額，民法第184
    條第1項前段、第194條分別定有明文。本件被告因駕車過失
    導致洪招死亡，已如前述，而原告甲○為洪招之夫，其餘原
    告為洪招之子女，有戶籍謄本在卷可憑，依據前述說明，被
    告自應負損害賠償責任。至原告所得請求損害賠償之範圍，
    就原告請求醫療費用58,099元、醫療用品3,055元、看護費
    用208,000元、殯葬費246,400元部分，被告並不爭執，本院
    僅就原告請求精神慰撫金部分審酌如下：原告為洪招之配偶
    、子女，洪招為25年4月23日生，原告甲○痛失伴侶，其餘
    原告驟失母親，無法承歡膝下使母親安養天年，其等精神上
    自深受打擊，而受有相當之痛苦，本院審酌原告甲○務農，
    名下有房屋1筆，原告乙○○為國中畢業，現為廚師，每月
    收入約45,000元，95年度全年收入約59萬餘元，名下有房屋
    3 筆、土地1筆、汽車1輛，原告丁○○為高職畢業，目前無
    業，名下有房屋3筆、土地及田賦各1筆、汽車1輛，原告丙○○為高職畢業，業廚師，每月收入約5萬元，名下有房屋3
    筆、土地1筆、汽車1輛；被告為高職畢業，打零工維生，每
    月收入不定，之前從軍中中士退伍，有領到退伍金38萬餘元
    （兩造之財產狀況及收入為兩造所自承，並有花蓮縣稅捐稽
    徵處、財政部台灣省北區國稅局花蓮縣分局函及所附總歸戶
    財產查詢清單、95年度綜合所得稅各類所得資料清單可參）
    ，暨兩造之身分、地位、經濟狀況、被告過失程度及原告所
    受痛苦程度等，認原告甲○請求精神慰撫金150萬元，其餘
    原告各為100萬元之範圍內為適當。則原告各得請求之金額
    為原告甲○2,015,554元（58099＋3055＋208000＋246400＋
    0000000＝0000000），原告乙○○、丁○○、丙○○各為
    100萬元。
五、按損害之發生或擴大，被害人與有過失者，法院得減輕賠償
    金額，或免除之，民法第217條第1項定有明文。本件被害人
    洪招就車禍之發生與有過失，而應負擔百分之50之過失責任
    ，已如前述，本院即應依上開過失比例，減輕被告之賠償金
    額。則依據上開過失比例減輕被告之賠償金額後，被告給付
    原告甲○1,007,777元，原告乙○○、丁○○、丙○○各為
    50萬元，再扣除原告各領得之強制汽車責任險理賠金375,000
    元後，被告應賠償原告甲○632,777元，原告乙○○、丁○○、丙○○各125,000元。
六、從而，原告依侵權行為之法律關係請求被告給付原告甲○
    632,777元，原告乙○○、丁○○、丙○○各125,000元，及
    均自起訴狀繕本送達翌日即95年7月1日（遲延利息應自原告
    請求之書狀送達被告之翌日起算）至清償日止，按年息百分
    之五計算之利息，為有理由，應予准許，逾此部分之請求為
    無理由，應予駁回。原告陳明願供擔保以代釋明請准宣告假
    執行，就原告勝訴部分，經核並無不合，爰酌定相當擔保金
    額准許之，並依職權酌定相當擔保，為被告如供擔保得免為
    假執行之諭知。
七、本件事證已臻明確，兩造其餘攻擊防禦方法與舉證，均無礙
    勝負判斷，爰不一一論列，附此敘明。
八、訴訟費用負擔之依據：民事訴訟法第79條、第85條第1項。
中　　華　　民　　國　　96　　年　　7 　　月　　6 　　日
                  臺灣花蓮地方法院民事庭
                      法      官  楊碧惠
上列正本係照原本作成。
如不服本判決，應於送達後20日內，向本院提出上訴狀並表明上
訴理由，如於本判決宣示後送達前提起上訴者，應於判決送達後
20日內補提上訴理由書(須附繕本)。
中　　華　　民　　國　　96　　年　　7 　　月　　6 　　日
                      法院書記官  黃倪濱
